臺灣高等法院刑事判決　　　　　　　 100年度上訴字第2178號
上　訴　人　臺灣士林地方法院檢察署檢察官
被　　　告　黃國裕
上列上訴人因被告違反毒品危害防制條例案件，不服臺灣士林地
方法院100年度審訴緝字第4號，中華民國100年5月19日第一審判
決（起訴案號：臺灣士林地方法院檢察署98年度毒偵字第176號
），提起上訴，因被告為有罪陳述，經本院聽取當事人意見後，
裁定依簡式審判程序審判，判決如下：
    主  文
上訴駁回。
    事  實
一、黃國裕曾於民國87年間，因施用毒品案件，經臺灣士林地方
    院裁定觀察、勒戒後，認無繼續施用毒品傾向，於87年8月
    25日釋放出所，並經臺灣士林地方法院檢察署檢察官為不起
    訴處分確定。復於88年間，因施用毒品案件，經同法院裁定
    觀察、勒戒後，認有繼續施用毒品之傾向，經同法院裁定令
    入戒治處所施以強制戒治，89年12月13日執行完畢，其此部
    分犯行，並經同法院以88年度易字第985號判決判處有期徒
    刑6月確定。87年間，再因詐欺案件，經同法院以87年度易
    字第1055號判決判處有期徒刑4月確定。其上開有期徒刑，
    嗣經同法院裁定定應執行有期徒刑8月。91年間，又因施用
    毒品案件，經同法院以91年度訴字第106號判決判處有期徒
    刑9 月、7月，定應執行有期徒刑1年3月確定，並與前開8月
    有期徒刑，付執行及接續執行，92年11月19日假釋出監，惟
    因於假釋期間更犯後述93年間之犯罪，經撤銷假釋，殘刑尚
    餘有期徒刑5月23日。93年間，又因施用毒品件，經同法院
    以93年度易字第147號判決、93年度訴字第518號判決，各判
    處有期徒刑9月及7月確定，嗣經同法院裁定定應執行有期徒
    刑1年3月確定，並與前述殘刑接續執行，於95年2月9日縮刑
    期滿執行完畢。
二、黃國裕猶不知悛悔，明知毒品海洛因屬毒品危害防制條例規
    定禁止持有、施用之第一級毒品（下簡稱：海洛因），竟基
    於施用海洛因之犯意，於98年1月15日23時許，在其基隆市
    ○○區○○路83號4樓住處，以將海洛因粉末加入有水之針
    筒，再注射於手臂血管之方式，施用海洛因1次。
三、黃國裕另行起意，明知毒品甲基安非他命屬毒品危害防制條
    例規定禁止持有、施用之第二級毒品（下簡稱：甲基安非他
    命），竟基於施用甲基安非他命之犯意，於98年1月16日15
    時50分許至16時30分許警詢採尿時起回溯96小時內某時點（
    扣除為警查獲迄採尿時之公權力拘束時間），在不詳地點，
    以將甲基安非他命放入玻璃球吸食器燃燒吸用其煙霧方式，
    施用甲基安非他命1次。
四、嗣於98年1月16日15時許，經警在新北市汐止區（原臺北縣
    汐止市○○○路○段與樟樹一路路口查獲，當場扣得屬黃國
    裕所有之海洛因1包（原淨重0.0480公克、驗餘淨重0.0092
    公克）及同屬其所有供其施用海洛因用之已使用注射針筒1
    支，並於當日15時50分許至16時30分許之警詢中，經警徵得
    其同意採取其尿液，經送鑑定結果，證實呈海洛因代謝物之
    嗎啡陽性反應及甲基安非他命陽性反應。
五、案經臺北市政府警察局內湖分局移送臺灣士林地方法院檢察
    署檢察官偵查起訴。
    理  由
一、訊據被告黃國裕對前揭事實，坦承不諱，其為警查獲後，經
    警採取之尿液，經送臺灣尖端先進生技醫藥股份有限公司，
    以EIA酵素免疫分析法初步檢驗，以GC/MS氣相層析質譜儀法
    確認檢驗，證實呈嗎啡陽性反應及甲基安非他命陽性反應，
    有臺北市政府警察局偵辦毒品案件尿液檢驗委驗單（尿液檢
    體編號026934）、上開公司98年2月6日濫用藥物檢驗報告各
    1份在卷可稽（見偵查卷第72至73頁），並有扣案之海洛因1
    包及已使用之注射針筒1支可資佐證。而扣案之海洛因，經
    送交通部民用航空局航空醫務中心，以GC/MS氣相層析質譜
    儀法檢驗結果，證實確含第一級毒品海洛因成分（淨重0.04
    80公克，取樣0.0388公克，餘重0.0092公克）等情，亦有該
    中心98年2月5日航藥鑑字第0980396號毒品鑑定書1紙附卷可
    考（見偵查卷第77頁）。復參諸海洛因於人體內會代謝成嗎
    啡，因此涉嫌海洛因之吸食者係檢驗其尿液中之嗎啡反應等
    情，此為本院職務上已知之事實，而觀以目前常見施用之毒
    品皆係海洛因，甚少或甚至未見有施用鴉片或嗎啡者之常情
    ，被告亦自承係施用海洛因，扣案之毒品亦係海洛因，則被
    告所施用之與嗎啡有關之毒品係為海洛因之事實，亦應堪以
    認定。再被告固未能詳細說明其於本案被查獲前多久之時間
    內有施用甲基安非他命之犯行，惟按甲基安非他命經口服投
    與後約70%於24小時內自尿中排出，約90%於96小時內自尿中
    排出，由於目前國內尿液中甲基安非他命之檢驗僅為鑑定其
    是否呈陽性反應而未定其含量，且甲基安非他命成分之檢出
    與其投與方式，投與量、個人體質、採尿時間與檢測儀器之
    精密度等諸多因素有關，因此僅憑尿液中呈甲基安非他命陽
    性反應，並無法確實推算吸食時間距採集時間之長短，惟依
    上述資料推斷，最長可能不會超過4日（96小時）等情，亦
    經行政院衛生署藥物食品檢驗局81年2月8日藥檢壹字第11
    56號函敘明斯旨明確。本於證明被告上揭尿液有甲基安非他
    命陽性反應之檢驗報告，足見被告本案係於被查獲前96小時
    內某時點（應扣除被查獲至採尿間之公權力監督時間），亦
    有施用甲基安非他命1次之行為。本件事證明確，被告施用
    海洛因及施用甲基安非他命之犯行，均洵堪認定。
二、論罪：
    (一)按犯毒品危害防制條例第10條之施用第一級毒品罪、施用
      第二級毒品罪者，檢察官應聲請法院裁定令被告入勒戒處
      所觀察、勒戒，其期間不得逾2月；觀察、勒戒或強制戒
      治執行完畢釋放後，5年內再犯同條例第10條之罪者，檢
      察官應依法追訴；毒品危害防制條例第20條第1項、第23
      條第2項分別定有明文。查：被告前因施用毒品案件，經
      法院先後裁定送觀察、勒戒、強制戒治及判決處刑，如事
      實欄一所示，有本院被告前案紀錄表在卷足稽，依最高法
      院95年度第7次刑事庭會議決議之意旨，其犯本件施用毒
      品罪已屬三犯以上，其本案犯罪之訴追條件已具備，合先
      敘明。
    (二)查海洛因係毒品危害防制條例第2 條第2 項第1 款所定之
      第一級毒品，核被告施用海洛因之行為，係犯毒品危害防
      制條例第10條第1 項之施用第一級毒品罪。被告施用海洛
      因時之持有海洛因行為，為高度之施用行為所吸收，不另
      論罪。次查甲基安非他命屬毒品危害防制條例第2條第2項
      第2款規定之第二級毒品。核被告施用甲基安非他命之行
      為，係犯毒品危害防制條例第10條第2項之施用第二級毒
      品罪。被告施用甲基安非他命時之持有行為，亦為高度之
      施用行為所吸收，不另論罪。被告所犯上揭施用第一級毒
      品罪及施用第二級毒品罪，犯意各別，行為互異，應分論
      併罰。
    (三)被告有事實欄一所示之有期徒刑執行完畢之紀錄，有臺灣
      高等法院被告前案紀錄表1份在卷可稽，被告於5年內故意
      再犯本件有期徒刑之罪，依刑法第47條第1項之規定，均
      構成累犯，皆應加重其刑。
三、原審基於同一事證，認被告犯罪事證明確，犯施用第一級毒
    品罪及施用第二級毒品罪，均累犯，適用毒品危害防制條例
    第10條第1項、第2項、刑法第11條、第47條第1項之規定，
    審酌被告前因毒品案件，經觀察勒戒、強制戒治及判決處刑
    後，仍無法戒絕毒品，於98年間再犯本件施用毒品之犯行，
    顯見其定力不足，易受外界影響，惟酌其犯罪後已知坦承犯
    行，且其於本案犯行後生活作息均正常，犯後態度尚佳，及
    其施用毒品僅戕害己身健康，尚未對社會造成實質危害，暨
    其之品性、生活狀況、智識程度等一切情狀，分別量處被告
    施用第一級毒品罪部分有期徒刑7月、施用第一級毒品罪部
    分3月，並定應執行有期徒刑8月；復適用毒品危害防制條例
    第18條第1項、刑法第38條第1項第2款，對扣案之第一級毒
    品海洛因1包（驗餘淨重0.0092公克），宣告沒收銷燬，對
    扣案之注射針筒1支，宣告沒收。經核原審判決之認事用法
    ，雖其理由粗略，惟尚無足以構成撤銷理由之違誤。
四、檢察官上訴意旨略以：本件被告前已有多次施用第一級及第
    二級毒品罪前科，顯見被告確實染有施用毒品惡習，缺乏法
    治觀念，自制能力甚差，易受外界影響，亟需較長時間與原
    有生活環境隔離，方足以斷絕此足以導致精神障礙及生命危
    險之成癮性藥物，又本件被告既屬累犯，依刑法第47條第1
    項規定，本應加重刑度，而被告先前因犯施用第一級毒品罪
    業經臺灣士林地方法院以93年度訴字第518號判決處有期徒
    刑7月，甫於95年2月9日執行完畢，於98年1月15日再犯案，
    本件犯罪時間在後之本件施用第一級毒品犯行仍僅量處有期
    徒刑7月，本件且經通緝始到案審理，顯見被告無悔改之心
    ，原審刑度卻毫無加重之情況，此不僅與國民感情不符，與
    比例原則、平等原則、罪刑相當原則有違，更違反累犯應加
    重刑度之規定，亦無助於矯正被告之惡性，是原審判決量刑
    容有未洽，請求撤銷原審判決，量處被告有期徒刑10月云云
    。惟按關於刑之量定，係實體法上賦予法院得為自由裁量之
    事項，倘其未有逾越法律所規定之範圍，或濫用其權限，即
    不得任意指摘為違法（最高法院75年臺上字第7033號判例意
    旨參照）。而科刑時應以行為人之責任為基礎，刑法第57條
    亦定有明文規定。查：原審有依累犯之規定加重被告本案之
    法定刑，檢察官上訴理由稱：原審違反累犯應加重刑度之規
    定云云，其意旨不明確，似將法定刑之加重與量刑混為一談
    ，已有未妥。又原審於量刑時，已有考量被告之前案紀錄，
    另以被告本案犯行後生活作息均正常，以及施用毒品犯罪僅
    戕害己身健康等情狀，對被告從輕量刑．雖理由尚屬簡略，
    惟依現行刑法一罪一罰之原則而言，原審量刑尚係以被告本
    案行為之責任為基礎，並非全無所本，仍屬原審依職權行使
    之裁量權，難謂已達濫用權限之程度，亦無明顯違反比例原
    則可言。檢察官上訴理由，以抽象不可捉摸、容易因人而異
    之所謂「國民感情」，指稱原審量刑與比例原則、平等原則
    、罪刑相當原則有違，尚不足採。從而，檢察官上訴核無理
    由，應予駁回。
據上論斷，應依刑事訴訟法第368條、第364條、第273條之1第1
項，判決如主文。
本案經檢察官許仲瑩到庭執行職務。
中    華    民    國    100    年    8    月    19    日
                  刑事第十三庭  審判長法  官  曾德水
                                      法  官  宋松璟
                                      法  官  王復生
以上正本證明與原本無異。
施用第一級毒品部分，如不服本判決，應於收受送達後10日內向
本院提出上訴書狀，其未敘述上訴之理由者並得於提起上訴後10
日內向本院補提理由書（均須按他造當事人之人數附繕本）「切
勿逕送上級法院」。
施用第二級毒品部分，不得上訴。
                                      書記官  陳靜雅
中    華    民    國   100    年    8     月    19    日
附錄本判決論罪科刑法條：
毒品危害防制條例第10條:
施用第一級毒品者，處6月以上5年以下有期徒刑。
施用第二級毒品者，處 3 年以下有期徒刑。